【裁判字號】    90,訴,2890
【裁判日期】    920318
【裁判案由】    損害賠償
【裁判全文】
臺灣高雄地方法院民事判決  九十年度訴字第二八九○號
    原      告    中國航運運輸股份有限公司原名偉聯運輸股份有限公司
    法定代理人    甲○○
    訴訟代理人    史乃文律師
    複  代理人    曾慶雲律師
                  黃馨儀律師
    被      告    乙○○      .
    訴訟代理人    黃順天律師
    複  代理人    王叡齡律師
右當事人間損害賠償事件，本院判決如左：
    主    文
被告應給付原告新台幣玖萬捌仟玖佰柒拾伍元，及自民國九十年十月二十三日起至清
償日止，按年息百分之五計算之利息。
原告其餘之訴駁回。
訴訟費用由被告負擔十分之一，餘由原告負擔。
本判決第一項於原告以新台幣參萬伍仟元供擔保後得假執行，但被告於假執行程序實
施前，以新台幣玖萬捌仟玖佰柒拾伍元為原告預供擔保，得免為假執行。
原告其餘假執行之聲請駁回。
    事實及理由
壹、程序部分：
一、訴狀送達後，原告不得將原訴變更或追加他訴，但減縮應受判決事項之聲明者，
    不在此限。民事訴訟法第二百五十五條第一項第三款定有明文。
二、經查，本件原告原於起訴狀請求被告應賠償原告ＫＡ－八六Ｏ號修車費用三十四
    萬五千元，再加上其他損害，共計請求被告賠償一百零三萬一千七百五十元及其
    利息，此有起訴狀在卷可稽，嗣訴狀送達後，於本院九十一年一月二十二日言詞
    辯論庭期，當庭表示因原告有領到修車費之保險給付三十四萬五千元，而原告之
    修理費用為六十萬八千三百零四元，扣除三十四萬五千元，尚有二十六萬三千三
    百零四元之損害，自得向被告請求，並因此減縮訴之聲明為被告應給付原告九十
    五萬零五十四元及其利息，此有上揭筆錄及原告九十一年一月二十二日準備書在
    卷可憑。惟此乃原告不變更訴訟標的，而減縮應受判決事項之聲明，揆諸前揭法
    條說明，應予准許，合先敘明。
貳、得心證之理由：
一、本件原告起訴主張：
（一）、被告於民國八十年六月十日受僱於原告，擔任長途駕駛之工作，惟被告任職
        後，即曾多次駕車肇事，而於八十九年四月九日上午四時五十分許，被告駕
        駛車號ＫＡ-八六０號營業半聯結車，由北往南行經國道高速公路二五一公
        里五十公尺處時，因前方交通事故造成車流回堵，被告竟疏未注意車前狀況
        且未保持安全距離，自後追撞因塞車而停止之由訴外人中和遊覽車客運有限
        公司（下簡稱中和公司）所僱用之司機即訴外人何銘所駕之車號ＣＣ－一
        五三號遊覽大客車，隨後由訴外人即死者林東元駕駛ＸＴ－二二五號營業大
        貨車追撞被告所駕之ＫＡ－八六０號營業半聯結車，該車再追撞上開ＣＣ－
        一五三號車，致訴外人中和公司所有之ＣＣ－一五三號遊覽大客車前後車頭
        嚴重損害及林東元不治死亡，事故發生後經台灣嘉義地方法院檢察署囑託台
        灣省嘉雲區車輛行車事故鑑定委員會鑑定肇事原因，經該會於八十九年五月
        二十四日以嘉鑑字第八九０三五九號函表示「（第一階段）被告駕駛營半聯
        結車，未保持安全距離，由後追撞前車，為肇事原因，（第二階段）林東元
        駕駛營半聯結車，未注意車前狀況，及未保持安全距離，由後追撞前車，為
        肇事原因」，死者林東元家屬不服，聲請覆議，台灣省車輛行車事故覆議委
        員會於八十九年七月二十七日以府覆議字第八九一００三號函覆台灣嘉義地
        方法院檢察署表示維持原鑑定意見，亦即第一階段之事故仍為被告未保持安
        全距離所致，被告之過失行為堪以認定。
（二）、本件系爭車號ＫＡ－八六０號營業半聯結車係因被告之過失行為受有嚴重損
      害，其中支出吊車費新台幣（下同）一萬二千六百元及拖吊費二萬四千一百五
      十元，合計三萬六千七百五十元。另該ＫＡ－八六Ｏ號車輛經送請訴外人維聯
      汽車股份有限公司（下稱維聯公司）修估，所需之修理費用為六十萬八千三百
      零四元，惟因系爭車輛於事故發生前已向富邦產物保險股份有限公司（下稱富
      邦公司）投保甲式車體損失險，富邦公司於事故發生後依約理賠三十四萬五千
      元，因之上開之修估費用六十萬八千三百零四元，扣除保險給付三十四萬五千
      元，系爭ＫＡ－八六０號車輛尚有二十六萬三千三百零四元之損害，自得請求
      被告賠償，合計前揭損害共計三十萬零五十四元。另訴外人中和公司所有之車
      號ＣＣ－一五三號遊覽大客車業經原告賠償訴外人中和公司六十五萬元，而上
      開六十五萬元乃原告簽發華南商業銀行總行儲蓄部號碼ＡＡ0000000號
      之支票予訴外人中和公司（該支票業已兌現），被告並無支付分文，原告自得
      依民法第一百八十八條第三項之規定，向被告求償六十五萬元。綜上，原告依
      據民法第一百八十八條第三項之規定，請求被告給付上揭金額。並聲明：１、
      被告應給付原告九十五萬零五十四元及自起訴狀繕本送達之翌日起至清償日止
      ，按年息百分之五計算之利息。２、訴訟費用由被告負擔。３、原告願供擔保
      請准宣告假執行。
二、對被告抗辯之陳述：
（一）、前揭肇事責任經台灣嘉義地方法院檢察署送請台灣省嘉雲地區車輛行車事故
        鑑定委員會及台灣省車輛行車事故覆議委員會鑑定，均認被告未注意車前狀
        況且未保持安全距離為第一階段事故之肇事原因，雖被告抗辯「本件車禍事
        件並無肇事責任，卷附鑑定委員會之鑑定報告違反經驗法則自非可採」云云
        ，惟依上開事證經  鈞院向台灣嘉義地方法院調取本案相關卷宗，依證人何
        銘八十九年四月九日之警訊筆錄表示事發當時共有二次明顯撞擊等語，另
        於九十年四月三日台灣嘉義地方法院審理時亦明確證述「兩次撞擊的時間相
        距有幾分鐘的時間」，另證人李百達於八十九年四月九日之警訊筆錄亦表示
        肇事時感覺有二次撞擊，另於九十年四月三日台灣嘉義地方法院審理時則證
        述「只知道被撞兩次，我覺得第二次撞擊的力量比較大」；而就遊覽車上之
        乘客陳曉菁、黃鳳珠及許貴山等三人於八十九年四月九日之警訊筆錄時均證
        稱當時都在睡覺，詳細情形不清楚等語，且證人許貴山於九十年五月十日台
        灣嘉義地方法院庭訊時法官問及共撞擊幾次，係回答「我不清楚，我在睡覺
        」等語，堪認證人陳曉菁、黃鳳珠及許貴山等三名乘客於事發時既因睡覺不
        清楚撞擊次數，被告自不得以「撞擊前陳曉菁仍在睡覺，顯見並沒有撞擊，
        否則陳曉菁會被前一次撞擊所產生之震動驚醒」之『臆測之詞』作為本件事
        故僅有一次撞擊之證據。職是，本件確因被告未保持安全距離追撞遊覽車所
        致，被告自應負過失之責。另對於行車紀錄器，原行車事故鑑定委員會並無
        採用，因為鑑定委員會認為該行車紀錄不是事發當時之紀錄，可能作假，所
        以沒有採用。
（二）、另原告將系爭車輛ＫＡ－八六０修復後，確有將車輛移轉給第三人之情形，
        惟系爭車輛所有權於修復後之轉讓，與原告本訴之請求並無扞格，原告本訴
        請求者，僅係因被告之過失造成原告所有系爭車輛毀損之修復費用，及因被
        告之過失所造成第三人損失之賠償，系爭車輛之所有權仍屬原告所有，原告
        自有權加以處分。
三、被告則以：
（一）、被告於八十九年四月九日上午四時五十分許在國道中山高速公路二五一公里
        五十公尺發生之車禍事件中並無過失。
    １、被告於右揭車禍發生前俱與前車即車號ＣＣ－一五三號大客車保持安全距離
        ，被告係將被告駕駛之車號ＫＡ－八六Ｏ號特大營貨車停止不動後，被後來
        之車號ＸＴ－二二五號特大營貨車追撞，再撞及前車ＣＣ－一五三號大客車
        ，該大客車再撞及其前車即車號九Ｊ－０一八號聯結車。與本件車禍無利害
        關係之右開大客車之乘客陳曉菁於台灣省嘉雲區車輛行車事故鑑定委員會曾
        到會說明右開ＣＣ－一五三號大客車遭撞及兩次云云，依當時狀況判斷應指
        與被告駕駛之車輛撞及一次，又與該大客車之前車撞及一次，為撞及兩次。
        若本件車禍如右開車輛行車事故鑑定委員會鑑定之報告所述係被告車輛撞及
        車號ＣＣ－一五三號大客車（第一次撞及），該大客車再撞及其前車車號九
        Ｊ－０一八車輛（第二次撞及）後，再由ＸＴ－二二五號車輛撞及被告車輛
        ，被告車輛再一次撞及右開大客車（第三次撞及），該大客車再撞及車號九
        Ｊ－０一八號車輛（第四次撞及），則乘坐於右開大客車內之乘客陳曉菁將
        感覺到有四次撞及，其於右開鑑定委員會證稱撞及二次，恰可說明被告係被
        後車撞及後再撞及前車。另參照警繪圖示被告車輛無煞車痕，顯見被告車輛
        係在自然減速之情形下將車停住，被告於本件車禍事件中並無肇事責任，卷
        附車輛行車鑑定委員會之鑑定報告俱違反經驗法則，自非可採。
    ２、原告在被告駕駛之車號ＫＡ－八六０號聯結車上裝有行車紀錄記，本件車禍
        後原告將右開聯結車之行車紀錄送往樺崎實業有限公司（下簡稱樺岐公司）
        進行判讀，樺崎公司研讀行車紀錄記後認右開聯結車最後一百五十四公尺距
        離之速度僅有每小時十公里，可見被告在事故現場發現前方遊覽車等車輛因
        塞車而停止時已採取減速之措施，在接近遊覽車時，應達到靜止狀態。原告
        亦曾以右揭行車紀錄記之判讀結果認為被告並無未保持安全距離而疏未注意
        之過失情事，進而於台灣嘉義地方法院八十九年度訴字第七六０號損害賠償
        事件中提出答辯，顯見被告於右開車禍中確實無過失。
    ３、退而言之，若認台灣省嘉雲區車輛行車事故鑑定委員會鑑定意見可採，則該
        鑑定意見係認被告在第一階段，未注意車前狀況，保持安全距離，由後追撞
        在前方之ＣＣ－一五三號大客車，與第二階段林東元追撞部分並無任何關係
        （被告在第二階段無肇事因素）。則原告亦應就第一階段所致損害舉證求償
        ，不得要求被告負責第二階段損害之賠償責任。而前開鑑定亦有認：參照繪
        圖示被告車並無煞車痕研判，被告應減至車速不高狀態下撞擊ＣＣ－一五三
        號大客車等語。而汽車之前後俱有保險桿等防撞設備，於車速不高之情形下
        撞及不一定會造成汽車損害，是前開鑑定雖認被告在第一階段有過失，但不
        足以證明在第一階段被告駕駛之車號ＫＡ－八六０號及右開ＣＣ－一五三號
        車輛受有損害。又依第二階段肇事之車號ＸＴ－二二五號車輛駕駛林東元當
        場死亡之情形判斷，第二階段之撞及力必相當劇烈，則右開ＫＡ－八六Ｏ號
        及ＣＣ－一五三號大客車之損害，顯係因第二階段之撞及所致。再退步言，
        若車號ＫＡ－八六０號及ＣＣ－一五三號車輛之損害有因第一階段所致者，
        依前揭說明，由第一階段所致者亦極為輕微。
（二）、原告起訴時係主張被告應賠償原證十一發票所載之三十四萬五千元修車費用
        ，嗣經被告爭執右開修車費用已由富邦公司理賠支付。原告另於九十一年一
        月二十二日準備書狀主張其修理費用六十萬八千三百零四元，扣除右開保險
        給付三十四萬五千元，尚有二十六萬三千三百零四元之損害云云，已與常理
        有違。被告亦否認原告受有上開損害，並否認原證十四至十八所附之計算單
        為真正。另原證十四至十八所附之計算單係「維聯汽車股份有限公司」（下
        稱維聯公司），而維聯公司係原告成立之子公司所開立，則右開計算單實質
        上係原告自行開立，自非證據。再者，保險公司於理賠修車費後既有取得發
        票，則原告若有支付其他修車費用時亦應有發票方符合常理，本件原告始終
        無法提出發票證明其有支出修護費用，則原告主張除保險公司理賠之三十四
        萬五千元修車費用外，尚有二十六萬三千三百零四元修車費用，顯非事實。
        又依證人李志剛之證述，上揭三十四萬五千元之保險給付，包括零件及工資
        之費用，是原告主張上揭二十六萬三千三百零四元係修理汽車之工資，顯不
        可採。而本件車禍發生後，保險公司亦已給付原告第三人責任增加財損險保
        險金三十萬元，是被告賠償訴外人中和公司所有車號ＣＣ－一五三車損六十
        五萬元，應扣除前開保險給付三十萬元。並聲明：１、原告之訴駁回。２、
        訴訟費用由原告負擔。３、若受不利之判決願供擔保免為假執行。
四、本件原告主張被告於八十年六月十日受僱於原告，擔任長途駕駛之工作，於八十
    九年四月九日上午四時五十分許，被告駕駛原告所有車號ＫＡ－八六０號營業半
    聯結車，由北往南行經國道高速公路二五一公里五十公尺處時，因前方交通事故
    造成車流回堵，被告乃自後追撞因塞車而停止之由訴外人中和公司所僱用之司機
    即訴外人何銘所駕之車號ＣＣ－一五三號遊覽大客車，隨後由訴外人即死者林
    東元駕駛ＸＴ－二二五號營業大貨車追撞被告所駕之ＫＡ－八六０號營業半聯結
    車，被告所駕駛之車號ＫＡ－八六Ｏ車往前推撞訴外人中和公司所有之ＣＣ－一
    五三號遊覽大客車，ＣＣ－一五三號再往前追撞李百達所駕駛之九Ｊ－Ｏ一八號
    半聯結車後方，致上揭ＫＡ－八六Ｏ號車頭車尾受損，車號ＣＣ－一五三號車前
    後車頭明顯撞擊損壞，林東元不治死亡之事實，業據原告提出僱用駕駛員契約書
    、勞工保險被保險人投保資料表明細、內政部警政署國道公路警察局第四警察隊
    相驗案件初步調查報告表、事故現場草圖、台灣省嘉雲區車輛行車事故鑑定委員
    會八十九年五月二十四日嘉鑑字第八九Ｏ三五九號函附鑑定意見書、台灣省車輛
    行車事故覆議鑑定委員會八十九年七月二十七日府覆議字第八九一ＯＯ三號函、
    ＣＣ－一五三號車前、車後毀損照片各一紙、ＫＡ－八六Ｏ號車前毀損照片一紙
    為證。經查：
（一）、依前鑑定委員會之意見：係被告駕駛半聯結車，沿高訴公路由北往南方向行
        駛，途經肇事時地，由後追撞同向前行因遇塞車停車，何銘所駕駛之遊覽
        車後，復有林東元駕駛半聯結車，同向由後駛至，再追撞被告、何銘，李
        百達所各駕駛之半聯結車、遊覽車肇事。是以第一階段：(1)被告營半聯結車
        ，未注意車前狀況，保持安全距離，由後追撞在前方之何銘  遊覽大客車(2)
        何銘遊覽大客車，被由後追撞，無法防範。第二階段：林東元駕駛半聯結
        車未保持安全距離，由後追撞前已先行肇事之被告營半聯結車後方，致被告
        車往前推撞何銘遊覽大客車，何銘車再往前追撞隨車流停止之李百達半
        聯結車後方，衍生連環推撞事故。是以鑑定意見為第一階段被告駕駛營半聯
        結車，未保持安全距離，由後追撞前車，為肇事原因。何銘、李百達無肇
        事因素。第二階段：林東元駕駛營半聯結車，未注意車前狀況，及未保持安
        全距離，由後追撞前車，為肇事原因。被告、何銘、李百達三人，無肇事
        原因。而覆議委員會之意見亦照原鑑定意見。
（二）、經本院向台灣嘉義地方法院檢察署調閱該署八十九年度相字第二八二號相驗
        卷宗及台灣嘉義地方法院八十九年度訴字第七六Ｏ號損害賠償卷宗觀之，證
        人何銘八十九年四月九日之警訊筆錄表示：「共有二次明顯撞擊我車後方
        ，前方車輛也呈靜止狀態」「我於本（九日）四時五十二分駕駛大營客車Ｃ
        Ｃ－一五三行經南下二五一公里加五十公尺，因當時前方有發生事故，造成
        塞車，我當時已停住呈靜止狀態，隨後我車後方即遭ＫＡ－八六Ｏ追撞，而
        ＫＡ－八六Ｏ後方又遭ＸＴ－二二五號追撞，我車遭二次撞擊，我車又往前
        推撞前車九Ｊ－一Ｏ八號車而肇事」等語，另於九十年四月三日台灣嘉義地
        方法院審理時亦明確證述：「那天早上在大林交流道以前就九警車警戒，因
        為前面有發生車禍，前面的車子都停住，我就把車停下來，我停了一下後面
        就被撞了，車子就被推著走，就撞到前面的車子，之後又被後面撞到一下，
        我車上有旅客受傷，我車子後面被撞得比較嚴重，車子前面也撞壞了，兩次
        撞擊的時間相距有幾分鐘的時間」；而證人李百達於八十九年四月九日之警
        訊筆錄亦表示：肇事時感覺有二次撞擊等語，另於九十年四月三日台灣嘉義
        地方法院審理時則證述「那天前面的車子塞車，只有幾秒鐘就覺得有兩次追
        撞，兩次追撞的感覺只隔三、四秒，我不知道後面的車速情形如何？」「只
        知道被撞兩次，我覺得第二次撞擊的力量比較大」等語，而證人即何銘駕
        駛遊覽車內之乘客陳曉菁亦於上揭鑑定委員會證述何銘所駕駛之ＣＣ－一
        五三號大客車係遭撞及二次等語，經核證人何銘、李百達及陳曉菁之證言
        ，均相符合，再參以卷附照片，各車損狀況（依序為李百達車頭完好未損，
        係後方損壞，何銘為前後毀損，被告為車前後毀損，林東元為車頭毀損）
        及警繪圖示被告並無煞車痕等情，綜上所述，堪認：第一階段：被告營半聯
        結車，未注意車前狀況，保持安全距離，由後追撞在前方之何銘遊覽大客
        車，何銘遊覽大客車，被由後追撞，無法防範，並推撞李百達之車輛。第
        二階段：林東元駕駛半聯結車未保持安全距離，由後追撞前已肇事在先之被
        告營半聯結車後方，致被告車往前推撞何銘遊覽大客車，何銘車再往前
        追撞隨車流停止之李百達半聯結車後方，衍生連環推撞事故，是上揭鑑定意
        見書，並無違經驗法則。雖被告以：證人陳曉菁於鑑定委員會到會說明ＣＣ
        －一五三號大客車遭撞擊二次云云，依當時狀況應指與被告駕駛之聯結車撞
        擊一次，又與該大客車之前車即李百達所駕駛之聯結車撞及一次，為撞及二
        次，否則若依鑑定委員會所認定肇事經過，則陳曉菁將感覺到有四次撞擊，
        且依警繪圖示，被告車輛並無煞車痕，顯見被告車輛係在自然減速下將車停
        住，而為林東元之車由後撞擊後，再推撞ＣＣ－一五三號車輛等語置辯。惟
        此辯詞即與證人何銘及李百達證述均係遭撞擊二次等語不符，且依ＣＣ－
        一五三號遊覽車內乘客黃鳳珠、許貴山、陳曉菁於八十九年四月九日之警訊
        筆錄時均證稱，當時都在睡覺，詳細情形不清楚等語，有台灣嘉義地方法院
        檢察署八十九年相字第二八二號卷宗在卷可參，且證人許貴山於九十年五月
        十日台灣嘉義地方法院八十九年度訴字第七六Ｏ號損害賠償事件審理時，當
        法官問及共撞擊幾次，則證人許貴山係回答「我不清楚，我在睡覺」等語，
        堪認證人陳曉菁、黃鳳珠、許貴山三人於事發時既因睡覺而不清楚撞擊次數
        ，是被告自不得以「撞擊前陳曉菁仍在睡覺，顯見沒有撞擊，否則陳曉菁會
        被前一次撞擊所產生之震動驚醒」之推測之詞，而認定本件事故被告僅撞擊
        ＣＣ－一五三號車一次之證據，是被告上揭辯詞，無法採信。又被告以：原
        告在被告之駕駛ＫＡ－八六Ｏ號車上裝有行車紀錄器，而該記錄器經判讀認
        該車最後一百五十四公尺距離之速度僅每小時十公里，可見被告在事故發生
        時，已採取減速之措施，在接近ＣＣ－一五三號車時，應達靜止狀態，是被
        告並無過失等語置辯。惟查，依該兩造所不爭執之行車記錄器記載，ＫＡ－
        八六Ｏ號車自ｊ點到ｋ點（撞擊點）即最後之一百五十四公尺，係從時速六
        十九公里減至時速十公里（從ｋ點後速度記錄針產生跳動離位，最後下降，
        歸于零，此情況可能是車輛產生碰撞造成），是依ＫＡ－八六Ｏ號該聯結車
        ，於最後一百五十四公尺，速度從時速六十九公里鉅減至時速十公里，雖被
        告已有減速行為，惟若未保持安全距離，亦可因其衝撞力而撞擊前車，是以
        前揭鑑定委員會認為第一階段被告駕駛營半聯結車，未保持安全距離，由後
        追撞前車，為肇事原因。從而，被告以前揭記錄器認被告在事故發生時已採
        減速措施而認被告就本件事故並無過失云云，亦不足採信。
（三）、本件事故第一階段係因被告所駕駛之車號ＫＡ－八六Ｏ號營半聯結車，未注
        意車前狀況，保持安全距離，由後追撞在前方停止狀態之何銘所駕駛車號
        ＣＣ－一五三號遊覽大客車，該ＣＣ－一五三號車再推撞由李百達所駕駛亦
        為停止狀態的九Ｊ－Ｏ一八號車。第二階段係因林東元駕駛半聯結車未保持
        安全距離，由後追撞前已先行肇事之被告ＫＡ－八六Ｏ營半聯結車後方，致
        被告車往前推撞何銘ＣＣ－一五三遊覽大客車，何銘  ＣＣ－一五三號車
        再往前追撞隨車流停止之李百達九Ｊ－Ｏ一八號半聯結車後方，衍生連環推
        撞事故。是以第一階段被告之過失責任應堪認定（何銘及李百達並無肇事
        原因），而第二階段則肇事責任在於林東元，被告及何銘、李百達則無肇
        事責任，已如前述，而本次事故之發生，致原告所有之ＫＡ－八六Ｏ號車頭
        車尾受損，中和公司所有之車號ＣＣ－一五三號前後明顯撞擊損壞，原告乃
        主張受有ＫＡ－八六Ｏ號拖車費用、ＫＡ－八六Ｏ號修車費用及與中和公司
        和解之損害，惟因上開二階段之連環車禍，被告第一階段之撞擊及林東元第
        二階段之撞擊，均有撞擊ＫＡ－八六Ｏ號車及ＣＣ－一五三號車，惟並無法
        區分第一次撞擊與第二次撞擊所受之損害分別為何，是以本院審酌於第一階
        段雖係因被告未保持安全距離，由後追撞前車，為肇事原因，惟依被告車輛
        並無煞車痕及行車記錄器顯示被告在最後一百五十四公尺已由時速六十九公
        里減至時速十公里而撞擊ＣＣ－一五三號車，ＣＣ－一五三號車再推撞前面
        的九Ｊ－Ｏ一八號車，顯見被告是在車速不高之狀態下撞擊前車，因其過失
        所致之損害應較輕微。而林東元所駕駛之ＸＴ－二二五號車於被告撞擊ＣＣ
        －一五三號車後，未注意車前狀況，及未保持安全距離，因煞車不及，由後
        追撞ＫＡ－八六Ｏ號車，ＫＡ－八六Ｏ號車再推撞ＣＣ－一五三號車，ＣＣ
        －一五三號車再推撞前面的九Ｊ－Ｏ一八號車，依警繪現場圖林東元所駕駛
        之車輛後方遺有二道十六公尺長煞車痕，及林東元於第二階段車禍中當場死
        亡等情觀之，第二階段亦即林東元之撞擊力必相當劇烈。是以本院依上揭事
        證，認第一階段之損害與第二階段之損害比例應為一比三，亦即被告就原告
        之損害，應負四分之一之責任。
五、按因故意過失，不法侵害他人權利者，負損害賠償責任。再按又受僱人因執行職
    務，不法侵害他人權利者，由僱用人與行為人連帶負損害賠償責任。僱用人賠償
    損害時，對於為侵權行為之受僱人，有求償權。民法第一百八十四條、第一百八
    十八條第一項前段、同條第三項分別定有明文。而本件被告於執行職務時，因其
    過失行為，不法侵害中和公司所有之遊覽車，致原告與中和公司和解賠償，且致
    原告所有之上揭聯結車受損，是被告自應賠償原告之損害。
六、茲就原告所請求之損害額，分別審酌如下：
（一）、關於ＫＡ－八六Ｏ號拖吊車費部分：
    本件原告因本次連環車禍，共支出ＫＡ－八六Ｏ吊車費一萬二千六百元及拖吊費
    二萬四千一百五十元，共計三萬六千七百五十元，有原告提出之統一發票二紙為
    證，且上揭發票亦為被告所不爭執，原告確實有支出此部分之拖吊車費。再依
    被告第一階段所應負之責任為四分之一，就此部分被告應賠償原告九千一百八十
    八元之損害。
（二）、關於ＫＡ－八六Ｏ號修車費用部分：
    １、原告主張其修理該車支出六十萬八千三百零四元，惟因系爭車輛於事故發生
        前已向富邦公司投保甲式車體損失險，富邦公司於事故發生後依約理賠三十
        四萬五千元，是以上揭修車費六十萬八千三百零四元，扣除保險給付三十四
        萬五千元，則該車尚有二十六萬三千三百零四元之損害等情，業據原告提出
        計費單五紙（原證十四至十八）及統一發票一紙（原證十一）為證，雖被告
        質疑計費單之真正，並以該計費單係原告公司之子公司維聯公司所開立，而
        證人盧思遠係原告公司保養廠經理，其自行開立上揭計費單，顯不足為證據
        云云置辯。惟本院於言詞辯論庭期訊問證人盧思遠其證述：「（法官：系爭
        車輛損害處是否如原證十四至十八號？（提示原證十四至原證十八）是的，
        這是我們的估價，且都是必要的費用。因為偉聯運輸股份有限公司沒有修理
        汽車的部門，所以另成立維聯公司，而我是偉聯運輸股份有限公司的經理。
        我有兼維聯公司的業務。估價單是我們開的沒有錯，但是有經保險公司的人
        確認，證明在原證十八。李至剛是保險公司的人，我們的估價單都經保險公
        司的人打勾確認。」核與證人即富邦公司之保險業務員李志剛到庭證述：「
        （法官提示估價單（原證十八），上面的簽名是否是你所親簽，上面車體的
        估價費用如何估算？）原證十八的估價單上的簽名是我親簽的沒有錯，當時
        我簽名的時候有看原證十四到十八號計費單上的資料，我有到現場看，我們
        是依照車子的損害來核算費用，是以零件若無法修復，就更換全新計算，我
        們沒有折舊，但是會以估價的金額乘九折計算，工資的部分是以困難度及拆
        裝的情形估價，我去看的時候，是車子發生事故時尚未修復的樣子。我們是
        依相關的市價來核算，也會參考順益汽車的拆裝費用，但是會比他們的低，
        比如說原證十七第一項吊車頭，外面的行情是一萬二千元，我們就估算一萬
        元，因為偉聯公司自己有修理廠叫維聯公司，但是維聯公司只修自己公司的
        車子，所以費用會比外面的低，因車頭的拆裝難度沒有那麼高，所以核一萬
        元給他。之後的估價細目我會跟修車的葉先生討論，也會有所備註，當初車
        子的前後都有受損，而中間的部分損害較少，車子修護過程中，我們公司會
        不定期派人去看，看是否有用新的零件，或偷工減料，修好後，我們也會檢
        查配件。我們零件是抽查金額較高的部分，等到整個做好，我們會再看一次
        ，其他的小細件我們沒有看。（法官問：維聯保修廠硬體設備是否設在在原
        告公司的裡面？）我去的地點是在小港，公司外面有掛名偉聯運輸股份有限
        公司，但是沒有掛維聯保修廠，而我要聯絡維聯公司的人都在裡面工作。系
        爭車子有些部分是在維聯修，有些是外包，所以錢是怎麼付我不清楚。又系
        爭車子是定額保險，例如車子是一百萬元，我們只承保五十萬元，若車子修
        復超過四分之三，我們就以承保的五十萬元乘以折舊率再乘四分之三來理賠
        ，本件我們是以車價的保額（五十萬元）乘以折舊率（以承保日期到事故發
        生日計算）再乘四分之三來理賠。我們的折舊率是以固定的利率計算。本件
        修復超過四分之三，推定為全損的金額。」相符，是被告前揭辯詞，不足採
        信，原告確實有修復系爭車輛而支出上揭修車費用，應堪認定。且縱令該車
        於修復後，原告於八十九年五月三十一日將該車移轉予第三人（華宇運輸有
        限公司），此經本院向交通部公路總局高雄區監理所函查屬實，有該局九十
        一年十月十一日（九一）高監車字第九一四四Ｏ一號函附資料在卷可稽，是
        系爭車輛所有權於修復後之轉讓，此乃原告有權處分之行為，與原告請求系
        爭車輛之修復費用無涉。
    ２、按不法毀損他人之物者，應向被害人賠償其物因毀損所減少之價額，民法第
        一百九十六條定有明文。而所謂請求賠償物被毀損所減少之價額，得以修復
        費用為估定標準，但以必要者為限，如修理裁料以新品換舊品，應予折舊。
        最高法院七十七年度第九次民事庭總會決議意旨參照。經查，原告提出之上
        揭修車費用關於零件部分係四十五萬二千九百零四元，是依上揭說明，其折
        舊價差部分自應扣除。茲查原告所有之ＫＡ－八六Ｏ號車係八十二年六月出
        廠，有交通部公路總局高雄區監理所九十一年十月十一日（九一）高監車字
        第九一四四Ｏ一號函附資料在卷可稽，是迄至八十九年四月九日肇事時止，
        計使用六年十月九日，茲依行政院公布之固定資產耐用年數表及固定資產折
        舊率表，採定率遞減法計算其折舊，即系爭車輛耐用年數為五年，每年折舊
        率為千分之三百六十九，則上揭零件之折舊金額為四十三萬三千二百四十七
        元（其計算方式如附表一所示）應予扣除，是原告所得請求之修車零件費用
        應為一萬九千六百五十七元。另外原告請求修車費用之工資部分為十五萬五
        千四百元，合計上揭零件費用，共計十七萬五千零五十七元。而被告第一階
        段所應負之責任為四分之一，就此部分被告應賠償原告四萬三千七百六十四
        元之損害。又原告雖有向富邦公司投保車體險，富邦公司因此事故業已給付
        原告車體險保險金三十四萬五千元，惟依保險法第五十三條第二項規定，第
        三人為被保險人之受僱人時，保險人無代位請求權，但損失係由其故意所致
        者，不在此限。則本件第三人之被告為原告之受僱人，且本件侵權行為係因
        被告之過失行為所致，則保險人於給付保險金額後，對於第三人之被告並無
        代位請求權，則被告並無重複賠償之問題，亦不生損益相抵之問題，是以原
        告上揭損害額，不應扣除保險公司所給付之三十四萬五千元。
（三）、關於與中和公司和解部分：因本次事故，致中和公司所有之ＣＣ－一五三號
        遊覽車前、後車身均受損壞，中和公司共計支出修復費用三百八十一萬六千
        七百七十元等情，業據中和公司提出修復費用估價單十五張及車輛受損照片
        為證，且為兩造所不爭執，而其中工資部分為十六萬四千元，則零件部分應
        為三百六十五萬二千七百七十元，是依上揭說明，其折舊差額，自應予以扣
        除。茲查，該ＣＣ－五三號係七十七年九月份出廠，有車號查詢汽車車籍一
        紙為證，迄至八十九年四月九日肇事時止，計使用十一年八月九日，茲依行
        政院公布之固定資產耐用年數表及固定資產折舊率表，採定率遞減法計算其
        折舊，即系爭車輛耐用年數為五年，每年折舊率為千分之三百六十九，則上
        揭零件之折舊金額為三百六十三萬二千六百八十元（其計算方式如附表二所
        示）應予扣除，是原告所得請求之修車零件費用應二萬零九十元。另外中和
        公司請求修車費用之工資部分為十六萬四千元，合計上揭修車費用，共計十
        八萬四千零九十元。而依被告第一階段應負之責任為四分之一，則就此部分
        ，被告應賠償中和公司四萬六千零二十三元。而原告就此部分雖與中和公司
        達成民事和解，而賠償中和公司六十五萬元，此有和解筆錄在卷可稽，並為
        兩造所不爭執，惟被告應賠償中和公司共計四萬六千零二十三元，已如前述
        ，則原告另與中和公司和解超過四萬六千零二十三元部分，則不得向被告求
        償。至於被告抗辯，原告就ＫＡ－八六Ｏ號車有投保第三人責任增加財損險
        ，而富邦公司業已給付原告該部分保險金三十萬元，是原告賠償中和公司所
        有ＣＣ－一五三號車損六十五萬元部分，應扣除前開保險給付三十萬云云，
        惟本院認保險給付請求權之發生，係以定有支付保險費之保險契約為基礎，
        與因單純侵權行為所生之損害賠償請求權，並非出於同一原因，後者之損害
        賠償請求權，殊不因受領前者之保險給付而喪失，且依保險法第五十三條第
        二項規定，第三人為被保險人之受僱人時，保險人無代位請求權，但損失係
        由其故意所致者，不在此限。則本件第三人之被告為原告之受僱人，且本件
        侵權行為係因被告之過失行為所致，則保險人於給付保險金額後，對於第三
        人之被告並無代位請求權，則被告並無重複賠償之問題，亦不生損益相抵之
        問題，是以原告上揭損害額，不應扣除保險公司所給付之三十萬元。
  綜上所述，原告得向被告請求之（一）、（二）、（三）損害賠償額（即九千一百
  八十八元加四萬三千七百六十四元加四萬六千零二十三元共九萬八千九百七十五元
  ）共計為九萬八千九百七十五元，是原告依據民法第一百八十四條、第一百八十八
  條第三項，請求被告給付九萬八千九百七十五元，為有理由，應予准許。原告逾此
  部分之請求，於法無據，應予駁回。
七、兩造陳明願供擔保，聲請宣告假執行或免為假執行，經核原告勝訴部分，合於法
    律規定，爰分別酌定相當之擔保金額宣告之；原告其餘假執行之聲請，因訴之駁
    回而失所依據，不予准許。
八、結論：原告之訴為一部有理由，一部無理由，依民事訴訟法第七十九條但書、第
    三百九十條第二項，第三百九十二條，判決如主文。
中      華      民      國    九十二    年      三      月      十八    日
                              臺灣高雄地方法院家事庭
~B法      官  朱玲瑤
右為正本係照原本作成。
如不服本判決，應於送達後廿日內，向本院提出上訴狀並表明上訴理由，如於本判決
宣示後送達前提起上訴者，應於判決送達後十日內補提上訴理由書（須附繕本）。
中      華      民      國    九十二    年      三      月      十九    日
~B法院書記官  鄭淑華


司法院資訊處製作；財團法人民間司法改革基金會備份。
